【裁判字號】    97,婚,166
【裁判日期】    980203
【裁判案由】    離婚
【裁判全文】
臺灣高雄地方法院民事判決               97年度婚字第166號
原      告  乙○○○
訴訟代理人  呂富田律師
            黃宏綱律師
被      告  丙○○
上列當事人間請求離婚事件，本院於民國98年1 月13日辯論終結
，判決如下：
    主  文
准原告與被告離婚。
訴訟費用由被告負擔。
    事實及理由
一、原告主張：兩造為夫妻關係，詎被告於婚姻關係存續中與訴
    外人甲○○交往，並於82年3 月31日產下女兒許尹亭，被告
    於82年4 月15日認領許尹亭，原告知悉上情而與被告爭吵，
    並進而於83年6 月間離家出走，兩造未共同生活迄今已逾14
    年；又被告於原告離家後數年，將訴外人甲○○及認領之子
    女許尹亭接回住所同住至今，兩造間已無夫妻感情可言，無
    再維繫婚姻之可能，爰依民法第1052條第2 項之規定請求判
    決准許兩造離婚等語。並聲明：如主文所示。
二、被告則以：對於原告主張之事實沒有意見，伊同意離婚等語
    。
三、按有難以維持婚姻之重大事由者，雖不符合第1 項之原因，
    夫妻之一方仍得請求離婚。但其事由應由夫妻一方負責者，
    僅他方得請求離婚，民法第1052條第2 項定有明文。本項規
    定所稱之「有前項以外之重大事由，難以維持婚姻者」，乃
    抽象的、概括的離婚事由，係民法親屬編於74年修正時，為
    因應實際需要，參酌各國立法例，導入破綻主義思想所增設
    ，而但書所規定之「但其事由應由夫妻一方負責者，僅他方
    得請求離婚」，則係採消極破綻主義精神，而非積極破綻主
    義之立法。又關於是否為難以維持婚姻之重大事由，其判斷
    標準為婚姻是否已生破綻而無回復之希望，而婚姻是否已生
    破綻無回復之希望，則應依客觀的標準，即難以維持婚姻之
    事實，是否已達於倘處於同一境況，任何人均將喪失維持婚
    姻意欲之程度而定，有最高法院87年台上字1304號判決之要
    旨可資參照。
四、經查，原告主張之上開事實，為被告所不爭執，並經證人即
    兩造之子丁○○到庭證稱：被告與外遇對象甲○○自80幾年
    同居至今，兩造分居已10幾年等語明確（見本院97年12月11
    日言詞辯論筆錄），並經原告提出戶籍謄本為證，堪認原告
    之主張為真實。本院審酌原告因被告與訴外人甲○○外遇生
    女，原告因而於83年6 月間離家出走，兩造未共同生活迄今
    已逾14年，且被告與訴外人甲○○及認領之子女許尹亭接回
    住所同住至今等情狀，認兩造之婚姻有名無實，已無夫妻感
    情，雙方維持婚姻關係之感情基礎已不存在，衡情任何人倘
    處於同一處境，均將喪失維持婚姻之意欲，亦難期有復合之
    可能，堪認兩造間有難以維持婚姻之重大事由存在，且該事
    由之發生應可歸責於被告。從而，原告依民法第1052條第2
    項之規定請求判決離婚，自無不合，應予准許。
五、據上論結，原告之訴為有理由，依民事訴訟法第78條，判決
    如主文。
中    華    民    國    98    年    2     月    3     日
                  家事法庭法  官  邱泰錄
正本係照原本作成。
如不服本判決，應於送達後20日內，向本院提出上訴狀。
中    華    民    國    98    年    2     月    3     日
                          書記官  廖美玲


司法院資訊處製作；財團法人民間司法改革基金會備份。
